【裁判字號】    97,消債更,678
【裁判日期】    970924
【裁判案由】    聲請更生程序
【裁判全文】
臺灣高雄地方法院民事裁定           97年度消債更字第678號
聲  請  人  甲○○
代  理  人  徐豐益律師
上列當事人因消費者債務清理事件聲請更生，本院裁定如下：
    主  文
聲請人甲○○自民國九十七年九月二十四日下午四時起開始更生
程序。
命司法事務官進行本件更生程序。
    理  由
一、聲請意旨略以：聲請人因消費借貸、信用卡契約等，致積欠
    無擔保債務合計新臺幣（下同）774,632 元，因無法清償債
    務，而於民國95年4 月間依金融主管機關協調成立之中華民
    國銀行公會會員辦理消費金融案件無擔保債務協商機制，與
    債權銀行達成分期還款協議，同意自95年5 月起，以分120
    期，利率0 ％之方式償還，依協議每月應償還6,851 元。然
    因聲請人每月之收入僅萬餘元，且自96年1 月間起，因父親
    中風之故，每月需額外支付8,000 元之看護費用，導致聲請
    人於依約繳納上開協商分期款24期後，即無力再繼續清償而
    毀諾，此乃不可歸責於聲請人之事由所致，在聲請人所積欠
    之無擔保債務未逾1,200 萬元，復未經法院裁定更生、清算
    或破產之情形下，爰聲請准予裁定更生等語。
二、按債務人不能清償債務或有不能清償之虞者，得依本條例所
    定更生程序，清理其債務；債務人無擔保或無優先權之債務
    總額未逾1,200 萬元者，於法院裁定開始清算程序或宣告破
    產前，得向法院聲請更生；債務人對於金融機構因消費借貸
    、自用住宅借款、信用卡或現金卡契約而負債務，在聲請更
    生或清算前，應提出債權人清冊，以書面向最大債權金融機
    構請求協商債務清償方案並表明共同協商之意旨；債務人與
    金融機構協商成立者，不得聲請更生或清算，但因不可歸責
    於己之事由，致履行顯有重大困難者，不在此限；本條例施
    行前，債務人依金融主管機關協調成立之中華民國銀行公會
    會員辦理消費金融案件無擔保債務協商機制與金融機構成立
    之協商，準用前項之規定，消費者債務清理條例第3 條、第
    42條第1 項、第151 條第1 項、第5 項、第6 項分別定有明
    文。
三、聲請人就其主張對金融機構欠款高達774,632 元、現因每月
    收入僅萬餘元，復除供自身使用，且車齡已逾10年之車輛1
    部外，別無其他積極財產等事實，已提出債權人清冊、財團
    法人金融聯合徵信中心當事人查詢人資料（信用報告）回覆
    書、財團法人金融聯合徵信中心當事人綜合信用報告－債務
    清理條例前置協商專用債權人清冊、財政部高雄市國稅局95
    、96年度綜合所得稅各類所得資料清單及財產歸屬資料清單
    各1 份為證（詳卷第9 頁至第23頁），經核聲請人所提出之
    上開證據大致相符，堪信為真實，則聲請人已不能清償債務
    ，應可認定。
四、另聲請人主張先前雖依中華民國銀行公會會員辦理消費金融
    案件無擔保債務協商機制，與債權銀行達成分期還款協議，
    然因其父於上揭協商後之96年1 月間中風，致聲請人每月需
    額外再支付8,000 元看護費用之事實，亦據聲請人提出高雄
    醫學大學附設中和紀念醫院診斷證明書1 份，看護費用收據
    20紙、戶籍謄本、高雄醫學大學附設中和醫院出院病歷摘要
    各1 份等為證。依聲請人所提出之上開診斷證明書所載，聲
    請人之父已因腦中風併左側肢體癱瘓之故，致日常活動無法
    自理，需由他人照顧，故聲請人所稱於上開與金融機構達成
    協商後，其父因中風之故每月有需額外支出看護費用必要之
    事實，應為真實。因聲請人每月之收人平均約僅15,667元，
    有聲請人所提出之上開財政部高雄市國稅局96年度綜合所得
    稅各類所得資料清單在卷可憑，在聲請人之父因中風之故，
    而有委請他人看護必要，每月需額外再支付8,000 元之情形
    下，如再扣除聲請人自身必要之生活費用，復別無其他有價
    值財產，導致不能依約清償前揭協商款項，應認聲請人上開
    與金融機構協商成立償還協議，已因不可歸責於聲請人之事
    由，致履行顯有重大困難。
五、綜上所述，聲請人既積欠金融機構消費貸款、信用卡債務，
    債務金額未逾1,200 萬元，且其未經法院裁定開始清算程序
    或宣告破產，業經本院查明在案，有本院民事科查詢表附卷
    可稽（詳卷第57頁），而如上所述，聲請人已不能清償債務
    ，且前雖與金融機構協商成立償還協議，後因不可歸責於己
    之事由，致履行顯有重大困難，則其聲請更生，依上規定所
    示，自無不合，應予准許，並命司法事務官進行本件更生程
    序。
六、依消費者債務清理條例第11條第1 項、第45條第1 項、第16
    條第1 項，裁定如主文。
中    華    民    國    97    年    9     月    24    日
                  民事第三庭    法      官  李怡諄
上為正本係照原本作成。
本裁定不得抗告。
本裁定已於97年9月24日下午4時公告。
中    華    民    國    97    年    9     月    24    日
                                書  記  官  陳建琪


司法院資訊處製作；財團法人民間司法改革基金會備份。
